【裁判字號】    89,易,3673
【裁判日期】    900629
【裁判案由】    竊盜
【裁判全文】
臺灣板橋地方法院刑事判決                        八十九年度易字第三六七三號
    公  訴  人  臺灣板橋地方法院檢察署檢察官
    被      告  乙○○
右列被告因竊盜案件，經檢察官提起公訴（八十九年度偵字第一五六五三號），本院
判決如左：
    主  文
乙○○無罪。
    理  由
一、公訴意旨略以：被告乙○○意圖為自己不法之所有，於民國八十九年八月十五日
    凌晨二時許，在臺北縣樹林市○○街一五三號前，竊取告訴人甲○○所有並停放
    該處之車號ＭＤＥ─四一八號重型機車一輛，得手後供己使用，嗣於同日凌晨四
    時四十五分許，廖正二騎乘該機車行經同市○○街二九二巷前之際，適為告訴人
    發現，旋報警當場查獲，並自廖正二身上起出上開機車之鑰匙一把，因認被告涉
    有刑法第三百二十條第一項之竊盜罪嫌云云。
二、按心神喪失人之行為，不罰，刑法第十九條第一項定有明文；又行為不罰者，應
    諭知無罪之判決，刑事訴訟法第三百零一條亦定有明文。
三、經查：右揭被告竊取告訴人所有車號ＭＤＥ─四一八號機車之事實，業據告訴人
    甲○○於警訊時及本院訊問時指訴綦詳，核其先後指訴之情節均屬相符，並有贓
    物認領保管單一紙附卷可稽，被告雖辯稱當時因誤認該機車為其所有之機車，且
    該機車之鑰匙仍插於鑰匙孔內，乃逕行發動引擎騎乘離去云云，然被告僅曾於二
    十年前擁有機車一節，業據其於本院訊問時供明在卷，則被告辯稱當時因誤認告
    訴人機車為其所有機車云云，是否確與事實相符，已非無疑，參諸告訴人於本院
    訊問時亦到庭陳稱當時被告係騎乘自行車至案發地點，再換乘上開機車騎至被告
    住處樓下停放等語，益徵被告前開辯解純屬事後圖卸推託之詞，要無足採，本件
    事證已臻明確，被告竊盜犯行洵堪認定。惟查：被告患有「物質引起幻覺症」，
    業據其提出臺灣省立臺北醫院診斷證明書一份在卷足憑，嗣經本院依職權函請財
    團法人亞東紀念醫院就被告於本件犯罪行為當時之精神狀態是否正常施以精神鑑
    定結果，亦認被告言語組織鬆散，語無倫次，有關聯妄想及被迫害妄想，毫無現
    實感，自我、你我之界限觀念薄弱，臨床診斷為一「精神分裂病」個案，在案發
    當時已無「你的」、「我的」之區別及界限，其精神狀態已達心神喪失程度，有
    該醫院九十年五月四日之精神鑑定報告書一份附卷可稽，足見被告於本件犯罪行
    為當時之精神狀態確已達心神喪失程度，其為心神喪失之人至明，依首揭意旨，
    被告之行為不罰，自應諭知無罪之判決。
四、依前揭精神鑑定報告書記載內容，被告精神病雖已長達二十年之久，十餘年前並
    曾在嘉義泰和醫院及臺北縣泰山鄉富善精神病院住院治療，迄今亦已有三年餘未
    曾服用精神病藥物，惟依該鑑定報告書意旨觀之，被告所表現之精神病態，僅為
    言語組織鬆散、語無倫次、有關聯妄想及被迫害妄想、毫無現實感、自我及你我
    之界限觀念薄弱等情形，足見其對於社會造成之危險程度尚屬輕微，本院權衡被
    告利益及社會治安之輕重，認被告尚無施以監護治療之必要，爰不併予宣告令入
    相當處所施以監護，併此敘明。
五、末查被告目前雖屬心神喪失之人（有前揭精神鑑定報告暨亞東紀念醫院九十年五
    月二十二日九０亞醫二九─三字第０八一八號函文在卷可憑），惟本件顯有應諭
    知無罪之情形，已如上述，爰依刑事訴訟法第二百九十四條第三項之規定逕行判
    決，附此說明。
據上論斷，應依刑事訴訟法第三百零一條第一項、第二百九十四條第三項，判決如主
文。
本案經檢察官謝宗甫到庭執行職務。
中      華      民      國       九十       年     六     月    二十九  日
                                        臺灣板橋地方法院刑事第二庭
                                            法  官  王  屏  夏
右正本證明與原本無異。
如不服本判決，應於判決送達後十日內，向本院提出上訴狀。
                                            書記官  楊  璧  華
中      華      民      國       九十       年     六     月    二十九  日


司法院資訊處製作；財團法人民間司法改革基金會備份。
